【裁判字號】    90,上易,1401
【裁判日期】    900607
【裁判案由】    違反著作權法
【裁判全文】
臺灣高等法院高雄分院刑事判決                      九十年度上易字第一四一號
    上  訴  人  台灣屏東地方法院檢察署檢察官
    被      告  甲○○
右上訴人因被告違反著作權法案件，不服臺灣屏東地方法院八十九年度易字第七九一
號中華民國九十年六月七日第一審判決（起訴案號：臺灣屏東地方法院檢察署八十八
年度偵字第八一一七號），提起上訴，本院判決如左：
      主  文
原判決撤銷。
甲○○連續擅自以公開演出之方法，侵害他人之著作財產權，處有期徒刑參月，如易
科罰金，以參佰元折算壹日。
扣案之家用電腦伴唱機壹台、點歌目錄肆張，均沒收。
      事  實
一、甲○○明知歌名「悶」、「你快樂所以我快樂」、「心酸講無話」等三首歌曲，
    係美華影視股份有限公司（下稱美華公司）享有音樂著作財產權之著作物，竟未
    經美華公司簽約授權，自民國八十七年八月五日起，基於概括犯意，向點將家企
    業股份有限公司製購置灌有「悶」、「你快樂所以我快樂」、「心酸講無話」等
    歌曲之電腦伴唱機一台，擺設於屏東縣佳冬鄉○○路七十六之六號不知情之陳麗
    華所經營之「稻鄉村啤酒坊」內，以每首歌投新台幣十元之代價，連續供不特定
    顧客點播演唱，擅自以此公開演出之方式侵害美華公司之著作財產權。嗣於八十
    八年六月二十九日下午七時許，在上址為美華公司代理人發覺而報警當場查獲。
    並扣得甲○○所有供侵害著作財產權所用之點歌目錄四張、電腦伴唱機一台。
二、案經美華公司訴由屏東縣警察局枋寮分局移送台灣屏東地方法院檢察署檢察官偵
    查起訴。
    理  由
一、訊據被告甲○○固不諱言於前開時、地，擺設電腦伴唱機以供不特定顧客點播公
    開演出之事實，惟矢口否認有何違反著作權法之犯行，並辯稱：我向點將家公司
    所購買之電腦伴唱機係屬營業型機種，且點將家公司亦保證扣案機器及歌曲可供
    營業使用，並無侵害告訴人享有著作權之故意云云。
二、經查：
（一）「你快樂所以我快樂」、「悶」、「心酸講無話」三首歌曲係由著作財產權人
      香港商百代著作權代理股份公司（下稱百代公司）授權美華公司，美華公司享
      有前開音樂之重製權、公開播送權、公開演出權、改做權、編輯權、出租權，
      並得對侵害其權利者，以被害人身份提起民、刑事訴訟，有著作財產權專屬授
      權證明書、著作財產權乙與證明書及作者林秋離、熊美玲出示之證明書各一份
      在卷可稽。而點將家公司於民國八十五年間自美華公司取得該三首歌曲之電腦
      伴唱磁片重製權，依雙方簽訂之同意書記載，點將家公司僅能以「電腦音樂磁
      片」之產品型態出版發行，雙方並未約定是否限供家庭使用，依著作權法第六
      十七條第一項規定：「著作權人得授權他人利用著作，其授權利用之地域、時
      間、內容、利用之方式或其他事項，依當事人之約定，其約定不明之部分，推
      定為未授權。」，依此規定，點將家公司既未取得明確授權，對上開三首歌曲
      並未取得著作權人得供營業公開播映之權利，縱點將家公司將該歌曲放入營業
      用之電腦伴唱機內，向點將家公司購買電腦伴唱機之個人或公司，在未取得公
      開播映證之前，仍不得將該首歌曲供公開播映或營業使用。是被告雖辯稱販賣
      伴唱機給我之經銷商說可以營業用，證人朱勇誠亦於原審審理時證稱：我賣Ｓ
      Ｄ３６０點唱機給甲○○時，有告訴他可以供營業用等語，惟被告仍未因此取
      得該歌曲之公開播映之權。
（二）次查被告甲○○提供電腦伴唱機及點歌目錄，係供稻鄉村啤酒坊之消費者使用
      ，且前開心酸講無話等三首歌曲登載於被告所提供之點唱目錄內等情，業據被
      告甲○○自承不諱，並有點歌本目錄四張在卷可稽；則被告甲○○既提供心酸
      講無話等三歌曲列入點歌本供消費者點唱，其本有提供該首歌曲供至前開茶坊
      之人點唱之意。且告訴代理人彭安邦（即告訴人美華公司市場調查員）於警訊
      中指稱：我有作市場調查，都有親自消費過等語（見警卷第二頁），告訴代理
      人侯雅齡於原審審理時亦指稱：彭安邦確實前往調查，發現有違反著作權的情
      形，經他當場點播，確實可當場播放等語（見原審卷第三十二頁），參以被告
      擺設上開電腦伴唱機期間近一年，衡諸常情，必有人點唱該三首歌曲，被告空
      言否認曾有人點唱過該心酸講無話等三首歌曲，尚無可採。
（三）按電腦伴唱機及其相類之伴唱機播放伴唱帶之內容包含伴唱畫面及音樂，兩者
      合而為一視聽著作，若僅係單純播放而無人演唱，核其法律性質係屬著作權法
      所規定之公開上映行為，於此，該音樂著作之著作權人自不得主張其享有之音
      樂著作公開演出權利。然若有人配合前開視聽著作演唱歌曲，則演唱者之行為
      即屬就前開伴唱帶內容之音樂部分為公開演出，而提供電腦伴唱機之業者除有
      前開公開上映之行為外，其提供伴唱帶使演唱者得以演唱部分，核其法律性質
      係與演唱者共同參與公開演出之行為。查本件被告甲○○將扣案電腦伴唱機擺
      設於稻鄉村啤酒坊並供至該啤酒坊消費之人得以演唱等情，業據被告供承在卷
      ，則其係就前開歌曲為著作權法上之公開演出行為甚明。
（四）綜上所述，被告甲○○前述所辯，殊無足採，事證明確，其犯行堪以認定。
三、核被告甲○○所為，係犯著作權法第九十二條擅自以公開演出之方法侵害他人著
    作財產權之罪。被告多次犯行，時間緊接、觸犯構成要件相同之罪，為連續犯，
    應均僅論以一罪。又刑法第四十一條業經立法院於九十年一月四日修正，總統於
    同月十日公布，自該月十二日起施行，雖被告等所犯為最重本刑三年以下有期徒
    刑之罪，且經量處六月以下有期徒刑，依其行為時即修正前刑法第四十一條之規
    定，所宣告之刑本得易科罰金，然其行為後刑法第四十一條既經修正，自應依刑
    法第二條第一項前段，適用裁判時之法律即修正後之刑法第四十一條前段之規定
    ，附此敘明。
四、原審未為詳察，遽為被告無罪之判決，尚有未合，公訴人上訴意旨執此指摘原判
    決不當，為有理由，應由本院將原判決予以撤銷改判，爰審酌被告之犯罪動機、
    目的、手段、所生之損害及犯罪後態度等一切情狀，量處其有期徒刑三月，並諭
    知易科罰金之折算標準示懲。扣案之家用電腦伴唱機壹台、點歌目錄四張，均係
    被告所有供犯罪所用之物，均依法予以宣告沒收。
五、公訴意旨另以：被告甲○○於前述時、地，未經美華公司簽約授權，尚提供「站
    在高崗上」歌曲，連續供不特定顧客點播演唱，此部分亦涉有違反著作權法第九
    十二條之罪嫌云云，惟按告訴乃論之罪，告訴人於第一審辯論終結前，得撤回其
    告訴。又其告訴經撤回者，應諭知不受理之判決，刑事訴訟法第二百三十八條第
    一項、第三百零三條第三款分別定有明文；本件告訴人美華公司代理人侯雅齡於
    原審審理中表示，「站在高岡上」已屬公益歌曲，請求撤回「站在高崗上」部分
    之告訴，依上述說明本應為不受理之諭知，惟因公訴人認與前述科刑部分，有裁
    判上一罪關係，爰不另為不受理之諭知。
據上論斷，應依刑事訴訟法第三百六十九條第一項前段、第三百六十四條、第二百九
十九條第一前段、著作權法第九十二條、刑法第十一條前段、第二條第一項前段、第
五十六條、第三十八條第一項第二款、修正後刑法第四十一條第一項、罰金罰鍰提高
標準條例第二條，判決如主文。
本案經檢察官陳惠珠到庭執行職務。
中      華      民      國    九十      年      九      月     十三     日
                                   臺灣高等法院高雄分院刑事第七庭
                                             審判長法官
                                                   法官
                                                   法官
不得上訴
附錄：本判決論罪科刑法條：
著作權法第九十二條


司法院資訊處製作；財團法人民間司法改革基金會備份。
